【裁判字號】    97,交聲,1575
【裁判日期】    971114
【裁判案由】    交管條例聲異
【裁判全文】
臺灣板橋地方法院刑事裁定            97年度交聲字第1575號
原處分機關  交通部公路總局臺北區監理所板橋監理站
受處分人即
異  議  人  甲○○
上列異議人因違反道路交通管理處罰條例案件，對於交通部公路
總局臺北區監理所板橋監理站中華民國九十七年六月十二日所為
板監裁字裁第四一─Ｃ00000000號裁決處分聲明異議，
本院裁定如下：
        主  文
原處分撤銷。
甲○○汽車駕駛人，行經有燈光號誌管制之交岔路口闖紅燈，處
罰鍰新臺幣壹仟捌佰元，並記違規點數參點。
        理  由
一、按汽車駕駛人，行經有燈光號誌管制之交岔路口闖紅燈者，
    處新臺幣（下同）一千八百元以上，五千四百元以下罰鍰，
    並記違規點數三點，道路交通管理處罰條例第五十三條第一
    項、第六十三條第一項第三款分別定有明文。次按駕駛人駕
    駛汽車，應遵守道路交通標誌、標線、號誌之指示，且機器
    腳踏車行駛之車道及轉彎，應依標誌或標線之規定行駛，道
    路交通安全規則第九十條、第九十九條第一項前段亦規定甚
    明。再按行為人有違反道路交通管理處罰條例之情形者，應
    填製舉發違反道路交通管理事件通知單，當場舉發者，被查
    獲之駕駛人或行為人為受處分人時，應於填記通知單後將通
    知聯交付該駕駛人或行為人簽名或蓋章收受之；拒絕簽章者
    ，仍應將通知聯交付該駕駛人或行為人收受，並記明其事由
    及交付之時間；拒絕收受者，應告知其應到案時間及處所，
    並記明事由與告知事項，視為已收受，違反道路交通管理事
    件統一裁罰基準及處理細則第十一條第一項第一款亦有明文
    可循。
二、本件舉發機關臺北縣政府警察局板橋分局以受處分人即異議
    人甲○○騎乘其所有之車牌號碼為ＫＦＣ─一一六號重型機
    車，於民國九十七年三月二十六日十時四十五分許，行經臺
    北縣板橋市○○路○段與府後街口（板橋國小校門前）時，
    經警攔停製單舉發，此有臺北縣政府警察局九十七年三月二
    十六日北縣警交字第Ｃ○Ｃ00000000號舉發違反道
    路交通管理事件通知單在卷可稽。惟異議人拒絕簽收，經警
    記明拒收事由後，由原處分機關據以裁決，以異議人違反道
    路交通管理處罰條例第五十三條第一項之規定，裁處罰鍰新
    臺幣（下同）二千七百元，此亦有交通部公路總局臺北區監
    理所板橋監理站板監裁字裁第四一─Ｃ00000000號
    違反道路交通管理事件裁決書附卷可據。
三、聲明異議意旨略以：伊當時係騎乘上開機車行經臺北縣板橋
    市○○路○段與府後街口（板橋國小前）時，係在亮黃燈之
    狀況下通過，並無闖紅燈之情形，於是繼續直行，竟遭員警
    攔停表示伊有闖紅燈之違規行為，實難令人信服，爰依法聲
    明異議，請求撤銷原處分云云。
三、經查：
  (一)上開機車駕駛人之違規事實，業據證人即舉發警員乙○○於
    本院訊問時到庭具結證稱：「本件是我舉發的，我當時是跟
    另外一位同事騎機車執行巡邏勤務，我是從府後街左轉文化
    路，我當時經過路口的時候是綠燈而文化路的方向是紅燈，
    異議人是從文化路一段南下方向，當時我行駛的方向是綠燈
    ，而他與我是垂直的，他從我的右方行駛到左方我有看到他
    通過文化路一段停止線的時候是紅燈，該處的號誌平常是閃
    黃燈，有行人按鈕的時候才會變換成紅綠燈，我看到異議人
    違規就把他就把他攬停告發，異議人停車時我就跟他說，他
    闖紅燈，那是因為他當時帶全罩式安全帽沒有聽到，我就他
    把面罩掀起的時候，再跟他說一次，他回頭看得當時，那個
    路口就變成閃黃燈，之後異議人就說他是在黃燈的情況下通
    過的，之後我就告訴他違規的事實開單告發，他表示說要跟
    我回分局，我說沒有必要，異議人不簽收罰單，我跟他說罰
    單會寄到他戶籍地，然後我跟我同事就離開繼續執行勤務。
    」、「（問：你們還在府後路口行駛的時候有無在路口停等
    ？）有的我跟同事在那邊等紅燈，討論等一下要去哪裡簽巡
    邏箱，我們是在綠燈亮了之後等一下才又起步。」、「是否
    確定你進路口的時候，當時還是綠燈？）確定。」、「你在
    開單之後，異議人拒絕簽名，你有無告知應到案時間及地點
    ？）沒有。我有跟他說會寄到戶籍地。」等語（參本院九十
    七年九月十七日訊問筆錄），並有臺北縣政府警察局板橋警
    察局九十七年五月三十日北縣警板交裁字第○九七○○二一
    七五七號函、臺北縣政府交通局九十七年八月十九日北交工
    字第○九七○五八八九一○號與證人所提出之現場路口照片
    一幀在卷可稽。
  (二)按交通警員製單舉發違反道路交通管理處罰條例所列之違規
    行為，係公務員基於職務上權力，依法就特定之具體事件所
    為具公法上效果之單方行政行為，基於公務員為公法上行為
    具有公信力之原則，該行政處分當可被推定為真正，本此公
    信原則，立法者乃賦予行政機關制定違反道路交通事件統一
    裁罰標準及處理細則，使執勤警員得當機處分以達其維護交
    通秩序、安全之行政目的。反之，若謂公務員一切行政行為
    均需預留證據以證其實，則國家行政勢必窒礙難行。本件舉
    發員警即證人乙○○與異議人並不相識，亦無宿怨嫌隙，衡
    情證人應無甘冒偽證罪刑責風險而設詞構陷異議人之理，其
    對當日所見違規情形於具結後堅證如上，足認其確係依自己
    親自見聞所得而為上開供述。且依其所述目睹與攔查過程之
    客觀狀況，亦應無誤看燈號或車輛之可能。此外復查無其他
    任何事證可認證人乙○○上開證述有何瑕疵或與事理相違而
    可認與事實不符之處，本院依直接審理所得心證，堪認其依
    自己親自見聞所為之上開證述與事實相符。則本件異議人既
    未能提出任何關於舉發不實之事證，復查無任何證據足資證
    明執勤員警有何捏造事實違法取締之不法情事，證人即員警
    乙○○本於維護交通秩序、安全職責所為之舉發，自應受到
    合法、正確之認定，而得據以認定異議人上開違規之事實。
    是以異議人於前揭時、地駕車行經有燈光號誌管制之交岔路
    口闖紅燈之違規行為，堪為認定。
  (三)異議人上述違規行為固已臻明確，惟舉發員警於異議人拒絕
    收受舉發違反道路交通管理事件通知單時，僅在其上記明「
    當事人拒簽收」之事由，並未依違反道路交通管理事件統一
    裁罰基準及處理細則第十一條第一項第一款之規定告知其應
    到案時間及處所，此據證人乙○○證述如前，其舉發送達程
    序於法自有未合，依法尚自不得視為已收受送達。又道路交
    通管理處罰條例所定罰鍰之處罰，行為人接獲違反道路交通
    管理事件通知單後，應於十五日內，到達指定處所聽候裁決
    。但行為人認為舉發之事實與違規情形相符者，得不經裁決
    ，逕依規定之罰鍰標準，自動向指定之處所繳納結案；又違
    反道路交通管理處罰條例第五十三條第一項之規定，機器腳
    踏車駕駛人於期限內繳納或到案聽候裁決者，處罰鍰一千八
    百元，道路交通管理處罰條例第九條第一項及違反道路交通
    管理事件統一裁罰準表分別規定甚明。本件異議人違規行為
    已如前述，惟舉發員警既未告知應到案之日期與處所，其舉
    發違規過程即有可議，並致異議人因此喪失於視為收受前開
    通知單後十五日內自動依規定標準繳納罰鍰之利益，原處分
    逕依逾期到案裁罰標準裁處罰鍰，即難為有由。又原處分機
    關僅依道路交通管理處罰條例第五十三條第一項之規定，裁
    處異議人罰鍰，而漏未依同條例第六十三條第一項第三款之
    規定，記違規點數三點，於法亦有未合。是以異議人否認有
    違規行為雖無理由，然原處分既有上述可議之處，仍無可維
    持，爰依法撤銷原處分，並依道路交通管理處罰條例第五十
    三條第一項、道路交通管理處罰條例第九條第一項及違反道
    路交通管理事件統一裁罰準表之規定，改諭知異議人就上開
    違規事件裁處罰鍰一千八百元，並依同條例第六十三條第一
    項第一款記違規點數三點。
據上論斷，應依道路交通案件處理辦法第二十條，裁定如主文。
中    華    民    國    97    年    11    月    14    日
                      交通法庭  法  官  楊博欽
以上正本證明與原本無異
如不服本裁定應於送達後五日內向本院提出抗告狀
                                書記官  呂妍旻
中    華    民    國    97    年    11    月    14    日


司法院資訊處製作；財團法人民間司法改革基金會備份。
